臺灣臺中地方法院民事判決　　　　　　　94年度婚字第1005號
原　　　告　乙○○
被　　　告　甲○○
上列當事人間請求離婚事件，本院於九十四年十月二十日言詞辯
論終結，判決如下：
    主      文
准原告與被告離婚。
訴訟費用由被告負擔 。
    事實及理由
一、按婚姻無效、確認婚姻成立或不成立、撤銷婚姻、離婚或夫
    妻同居之訴，得合併提起，或於第一審或第二審言詞辯論終
    結前，為訴之變更、追加或提起反訴。民事訴訟法第五百七
    十二條第一項定有明文。經查，本件原告起訴時，原係依民
    法第一千零一條規定訴請履行同居，嗣於訴訟中（民國九十
    四年十月二十日）變更依同法第一千零五十二條第二項規定
    訴請離婚，揆諸上開說明，於法並無不合，應予准許，合先
    敘明。
二、原告主張：兩造婚姻關係尚存續中，並育有子女洪維章、洪
    維祥及洪翠伶三人，且均已成年。婚後被告忽反常態，動輒
    對原告惡言相向，甚者，於八十八年七月中旬將原告趕出家
    門，拒絕與原告同居；復於八十八年十一月間兩造協議離婚
    ，惟嗣後被告並未配合辦理離婚登記，但被告仍置原告於不
    顧，拒絕與原告共同生活，致兩造迄今均無夫妻生活，僅徒
    具夫妻之名，而無夫妻之實，兩造婚姻無疑已生重大裂痕，
    客觀上難以繼續維持，且係可歸責於被告之事由所致，為此
    依民法第一千零五十二條第二項規定請求准予離婚等語。並
    聲明：如主文所示。
三、被告則以：兩造確實自八十八年間起即分居迄今，期間雙方
    均無夫妻生活，且情感失和等語置辯。並聲明：同意原告離
    婚之請求。
四、原告主張之事實，業據提出戶籍謄本及離婚協議書影本各乙
    份為證，並據證人即原告表姐趙敏秀到庭證述略以：兩造自
    六、七年前至今均未同住等語（本院九十四年九月二十六日
    言詞辯論筆錄參照），核與原告之陳述相符，應值採信。此
    外，被告到庭對於雙方已分居六年多之事實並不爭執，是依
    上開證據所示，原告此部分之主張，堪認為真實。
五、按民法第一千零五十二條第二項規定：有前項以外之重大事
    由，難以維持婚姻者，夫妻之一方得請求離婚，但其事由應
    由夫妻之一方負責者，僅他方得請求離婚。而是否有難以維
    持婚姻之重大事由之判斷標準，為婚姻是否已生破綻而無回
    復之希望，應依客觀標準，即難以維持婚姻之事實，是否已
    達處於同一境況，任何人均將喪失維持婚姻之意欲程度以決
    之。且為符合現代多元化社會之需要，使裁判離婚之事由較
    富彈性，當婚姻破裂時，夫妻已無共同生活之實質時，即得
    請求離婚。又婚姻如有難以維持之重大事由，於夫妻雙方均
    須負責時，應比較雙方之有責程度，僅責任較輕之一方，得
    向責任較重之他方請求離婚，如雙方之有責程度相同，則雙
    方均得請求離婚，以符公平。本院審酌上情認為：兩造婚後
    於八十八年間因發生衝突，雙方因此即分開居住，姑不論原
    告離家原因是自願性或係遭被告趕離，但依上揭證據觀之，
    兩造於分居後，曾於八十八年十一月二十三日協議離婚（嗣
    未偕同辦理離婚登記），顯見當時雙方主觀上已無繼續維繫
    彼此間婚姻關係之意圖，客觀上兩造亦自斯時起迄今均處於
    分居狀態，期間雙方對於彼此之生活情況並未關心，亦對於
    夫妻情感之維繫未付諸積極努力或作為，其等之間已長期無
    夫妻生活。徵之婚姻生活，係一男一女之兩性結合，以組織
    家庭「共同生活」為目的，兩造既無法共同生活，縱經分居
    六、七年之期間，亦無法從中找尋適宜婚姻生活之方法，即
    無夫妻之情分，亦無夫妻共同生活之實，此顯與婚姻係一男
    一女之兩性結合，以組織家庭，共同生活為目的之宗旨相違
    背，且兩造因相處、溝通、性格之差異所生之障礙，客觀上
    已達於不能排除之程度，則兩造徒有夫妻之名，而無夫妻之
    實，如僅為夫妻名份，而拘絆雙方，亦為婚姻之目的所不容
    ，任何人處於此情況下，均會有喪失維持婚姻之意欲，是原
    告主張兩造間有不能維持婚姻之重大事由，核屬有據。從而
    ，本院斟酌婚姻關係中當事人之行為、態度、年齡、性格、
    教育程度及分居時間之久暫，綜合考量，應認兩造間之婚姻
    既已生破綻，且依一般人之生活經驗，而顯無回復之希望，
    而兩造長期以來皆未能協力謀求夫妻感情之和諧，比較衡量
    雙方之有責程度，應認兩造可責程度相當。揆之首揭說明，
    原告依民法第一千零五十二條第二項請求判決離婚，洵屬正
    當，應予准許。
六、本件事證已臻明確，兩造其餘關於家庭生活費用或金錢問題
    等事實之陳述或攻擊防禦方法，核與本件判決結果不生影響
    ，爰無一一審究之必要，併此敘明。
七、訴訟費用負擔之依據：民事訴訟法第七十八條。
中　　華　　民　　國　　94　　年　　11　　月　　3 　　日
                  家事法庭  　　　　　法  官  王靜秋
以上正本係照原本作成。
如對本判決上訴，須於判決送達後二十日之不變期間內，向本院
提出上訴狀（需附繕本）。
中　　華　　民　　國　　94　　年　　11　　月　　3 　　日
　　　　　                    　　　　書記官
